臺灣高等法院臺中分院刑事判決　　　　96年度上訴字第1178號
上　訴　人
即　被　告　丙○○
　　　　　　　　　　國民
上列被告
選任辯護人　林益輝律師
上列上訴人因懲治走私條例等案件，不服臺灣臺中地方法院96年
度訴字第3號中華民國96年3月22日第1審判決（起訴案號：臺灣
臺中地方法院檢察署95年度偵字第22542號），提起上訴，本院
判決如下：
    主  文
上訴駁回。
    事  實
一、丙○○明知愷他命（Ketamine，又稱愷他命）係毒品危害防
    制條例第2條第2項第3款規定之第3級毒品，不得製造、運輸
    、販賣或轉讓，且係行政院依懲治走私條例第2條第4項規定
    授權訂定並公告之管制物品項目及其數額甲項第4款規定毒
    品危害防制條例所列毒品，屬管制進出口物品，未經許可不
    得私運入境臺灣地區。丙○○前曾於民國（以下同）95年5
    、6月間至大陸地區珠海店名「天上人間」酒店內結識臺灣
    籍、姓名年籍不詳年約30餘歲綽號「家輝」之男子，綽號「
    家輝」之男子對丙○○告知如有介紹具意願至大陸地區夾帶
    剴他命入境臺灣地區之人成功，每介紹1人可給予新臺幣（
    以下同）10萬元之代價，夾帶運輸者亦可獲取相當之報酬，
    丙○○應允後，即基於運輸第3級毒品愷他命入境臺灣地區
    之犯意，因知悉朱永舜（犯共同運輸第3級毒品罪，業經臺
    灣臺中地方法院以95年度訴字第3037號判處有期徒刑5年2月
    確定。）與甲○○（犯幫助運輸第3級毒品罪，經臺灣臺中
    地方法院以96年度訴字第3號判處有期徒刑2年8月，經上訴
    本院後撤回上訴確定。）共同居住，且朱永舜缺款花用，乃
    於民國（以下同）95年8月10日以電話聯絡甲○○，告知甲
    ○○帶同朱永舜於當日晚間22時許，一同至臺中市○○路附
    近「麻辣天后宮KTV」店內。席間，丙○○向朱永舜介紹轉
    達上揭綽號「家輝」之男子，欲託人自大陸地區以登機手提
    箱夾帶私運第3級毒品愷他命入境臺灣地區，且允諾事成後
    綽號「家輝」之男子將給予20萬元之代價，朱永舜為貪圖報
    酬且缺款花用即加以應允，並向丙○○借支6萬元作為前往
    大陸地區之旅費（含來回機票及食、宿等相關費用），丙○
    ○於當晚在上開店內，備妥現金6萬元（自甲○○處調借）
    交付朱永舜收受，待朱永舜事成取得20萬元之報酬後再行返
    還該筆借款，並將綽號「家輝」之男子在大陸地區所使用聯
    絡之電話號碼告知朱永舜，丙○○於本件運輸第3級毒品入
    境臺灣地區事成後亦可從綽號「家輝」之男子處獲取10萬元
    報酬。朱永舜於95年8月11日以赴大陸旅遊為由，邀集不知
    情之柴柏帆（另案經臺灣臺中地方法院以95年度訴字第3037
    號判處無罪。）同行，由朱永舜代為購買機票，柴柏帆再於
    95年8月12日出發登機前交付15000元之購買機票等相關費用
    予朱永舜。丙○○、朱永舜、與上揭綽號「家輝」之男子乃
    基於共同運輸第3級毒品並管制進口物品愷他命入境臺灣地
    區之共同犯意聯絡，朱永舜於95年8月12日上午9時許，與柴
    柏帆自桃園中正機場一同搭乘長榮航空公司班機前往大陸地
    區澳門，再轉往廣東省珠海市拱北區某飯店投宿。其後，朱
    永舜與該綽號「家輝」之男子取得聯繫，該綽號「家輝」之
    男子為使第3級毒品剴他命便於夾帶並不易遭警查覺，乃事
    先將第3級毒品愷他命分別以藍色、紅色桂格廠牌燕麥片外
    包裝袋、雀巢廠牌檸檬冰茶外包裝袋各包裝為1包，合計3包
    （驗餘合計淨重3931.27公克）。朱永舜於停留大陸期間，
    甲○○則多次以所使用之電話號碼0000-000000號行動電話
    ，為丙○○撥打電話聯絡朱永舜運輸第3級毒品愷他命進入
    臺灣地區事宜，而幫助朱永舜、丙○○、綽號「家輝」之男
    子共同運輸第3級毒品並管制進口物品愷他命進入臺灣地區
    。上開綽號「家輝」之男子乃於95年8月13日下午11時許，
    在大陸地區珠海市金河灣社區「百合花園2期住宅區」樓下
    ，將上開第3級毒品愷他命3包交予朱永舜，朱永舜再將上開
    以紅色桂格燕麥片外包裝袋、雀巢檸檬冰茶外包裝袋包裝之
    第3級毒品愷他命2包與其所購買之其他食品混雜藏放於所有
    登機手提箱內，及將上開以藍色桂格燕麥片外包裝袋包裝之
    第3級毒品愷他命1包，與柴柏帆所購買之其他食品混雜藏放
    於柴柏帆所有登機手提箱內，以避免遭發覺。再於95年8月
    14日中午12時許，朱永舜、柴柏帆自大陸地區澳門一同搭乘
    長榮航空公司編號BR808號班機返回臺灣，該2人所有上開登
    機手提箱則隨機托運，丙○○、朱永舜、綽號「家輝」之男
    子即共同以此方式運輸、私運上開管制物品之第3級毒品愷
    他命入境抵達臺灣桃園中正機場。嗣於95年8月14日下午2時
    30分，為警循線在桃園中正國際機場第2航廈入境檢查室查
    獲，並分別自上開登機手提箱內扣得朱永舜共同運輸之第3
    級毒品愷他命3包（驗餘合計淨重3931.27公克）、綽號「家
    輝」之男子所有供與共同運輸毒品所用之上開第3級毒品剴
    他命之外包裝袋3個、朱永舜所有供共同運輸第3級毒品剴他
    命所用之登機手提箱1個，因而查悉上情。
二、案經行政院海岸巡防總局中部地區巡防局及臺中市警察局第
    4分局報告臺灣臺中地方法院檢察署檢察官偵查起訴。
    理  由
壹、證據能力部分：
    按刑事訴訟法第159條之4規定，除前3條之情形外，下列文
    書亦得為證據：「一、除顯有不可信之情況外，公務員職務
    上製作之紀錄文書、證明文書。二、除顯有不可信之情況外
    ，從事業務之人於業務上或通常業務過程所須製作之紀錄文
    書、證明文書。三、除前2款之情形外，其他於可信之特別
    情況下所製作之文書。」，此係因公務員職務上製作之紀錄
    文書或證明文書，係公務員依職權所為，與其責任、信譽攸
    關，若有錯誤、虛偽，公務員可能因此擔負刑事及行政責任
    ，且該等文書經常處於可能受公開檢查之狀態，其正確性及
    真實之保障極高；另從事業務之人在業務上或通常業務過程
    製作之上開文書，因係於通常業務上不間斷而規律之記載，
    一般均有會計等人員校對，記錄時亦無預見日後將作為證據
    之偽造動機，其虛偽之可能性較小，且如讓製作者以口頭方
    式在法庭上再重述過去之事實或數據，實際上有其困難，二
    者具有一定程度之不可代替性，是除非有顯不可信之情況外
    ，上開公務文書或業務文書應均具有證據能力；是本件臺中
    市警察局第4分局、行政院海岸巡防總局中部地區巡防局職
    務上製作、檢附之搜索扣押筆錄、扣押物品目錄表各2件、
    查扣物品相片13張、登機證2張、財政部臺北關稅局票籤2張
    、財政部臺北關稅局95年8月14日北稽檢移字第0950100093
    、0950100094號函各1件、中正國際機場入出境服務站檢查
    通知單2張、護照簽注3張（以上均為影本）（中分4偵字第
    0950091252號警卷第21～39、48～57頁、行政院海岸巡防總
    局中部地區巡防局95臺中機字第0950011872號卷第6～17、
    42～53頁）、內政部警政署刑事警察局95年9月18日刑鑑字
    第0950122915號函檢附之鑑定書（95年度偵字第18197號偵
    查卷第67頁）等文書，本院審酌並無顯不可信情事，均應具
    有證據能力。
貳、實體理由部分：
　一上開犯罪事實，業據被告丙○○於偵查中（95年度偵字第18
  　197號偵查卷第48頁第12～28行、第50頁第1～2行）、原審
    法院審理（96年2月8日上午9時30分、96年3月8日上午10時
    30分審理筆錄）、本院審理時（96年8月16日上午10時15分
    審理筆錄）自白不諱，核與證人朱永舜於原審法院審理時（
    96年3月8日上午10時30分審理筆錄）具結證述情節大致相符
    。而扣案之白色粉末3包，經送請內政部警政署刑事警察局
    鑑驗結果，均檢出第3級毒品愷他命（Ketamine，又稱K他命
    ）成分，其中「編號1之第3級毒品愷他命1包，驗前毛重151
    3.00公克【包裝塑膠袋總重31.00公克】，經取0.52公克鑑
    定用罄，檢出3 級毒品剴他命，驗餘淨重為1481.48公克，
    純度47.8%；編號2-1、2-2之第3級毒品愷他命2包，驗前總
    毛重2483.00【包裝塑膠袋總重32.00公克】，經取1.21公克
    鑑定用罄，檢出第3級毒品剴他命，驗後總餘淨重為2449.79
    公克，純度51.4%，合計驗餘淨重3931.27公克。」，有內政
    部警政署刑事警察局95年9 月18日刑鑑字第0950122915號鑑
    定書乙份附於上開偵查卷可按。此外，且有臺中市警察局第
    4分局、行政院海岸巡防總局中部地區巡防局職務上製作、
    檢附之搜索扣押筆錄、扣押物品目錄表各2件、查扣物品相
    片13張、登機證2張、財政部臺北關稅局票籤2張、財政部臺
    北關稅局95年8月14日北稽檢移字第0950100093、095010009
    4號函各1件、中正國際機場入出境服務站檢查通知單2張、
    護照簽注3張（以上均為影本）（中分4偵字第0950091252號
    警卷第21～39、48～57頁、行政院海岸巡防總局中部地區巡
    防局95臺中機字第0950011872號卷第6～17、42～53頁）、
    內政部警政署刑事警察局95年9月18日刑鑑字第0950122915
    號函檢附之鑑定書（95年度偵字第18197號偵查卷第67頁）
    等文書證據附卷、如事實欄所載之第3級毒品愷他命3包、其
    外包裝袋3個、共犯朱永舜所有之登機手提箱1個扣案可稽，
    足徵被告丙○○前開自白核與事實相符，堪為採認。
　二(一)、至被告之辯護人具狀辯護意旨略稱：被告前因犯運輸第
  　　　2、3級毒品罪，經臺灣臺中地方法院檢察署檢察官以95
    　　年度偵字第19714、19715號提起公訴，由臺灣臺中地方
      　法院於96年3月22日以95年度訴字第3844號案件判處徒
        刑，該案件與本案具有接續犯、集合犯之關係，僅應受
        一次刑法之評價為已足，不應再另行審判云云。
    (二)、惟按：
    　1.刑法第56條連續犯之規定業於94年2月2日修正公布刪除
      　，並於95年7月1日施行，而依新法對於上開反覆實施犯
        罪模式之對應處置，除合於「接續犯」或「包括一罪」
        之情形外，則僅能依數罪併罰之規定個別處斷。又依最
        高法院86年臺上字第3295號判例意旨，數行為於同時同
        地或密切接近之時地實施，侵害同一之法益，各行為之
        獨立性極為薄弱，依一般社會健全觀念，在時間差距上
        ，難以強行分開，在刑法評價上，以視為數個舉動之接
        續施行，合為包括之一行為予以評價，較為合理，方屬
        接續犯之範疇，足見「接續犯」之成立，係以時、空密
        接性為前提要件，即透過對於同一法益之同種類侵害行
        為繼續不間斷之實行，業已稀釋個別行為之獨立性，致
        使刑法評價時將之視為單一、整體之犯罪行為，以符合
        社會一般人對於行為概念之認知，並與行為人之犯罪目
        的相互結合。又接續犯係行為人就同一犯罪構成事實，
        以單一行為之數個舉動接續進行，以實現一個犯罪構成
        要件，侵害同一法益，成立一個罪名，接續犯於犯罪行
        為完畢之前，其各個舉動與該罪之構成要件相符，但行
        為人主觀上係以其各個舉動僅為全部犯罪行為之一部，
        而客觀上，亦認係實施一個犯罪，是以僅成立一個罪名
        ，最高法院71年臺上字第2837號亦著有判例可資參照。
    　2.被告係於95年7月間、95年8月中旬，因運輸、販賣第2
　　　　、3級毒品案件，為警於95年8月31日上午10時20分，在
　　　　臺中市○○路○段70號「嘉年華自助式KTV」內查獲，該
  　　　案已由臺灣臺中地方法院以95年度訴字第3844號案件判
    　　處罪刑，此有上開判決書1件附於本院卷可參。依據上
      　開案件判決書之記載，被告係分別於(1)、95年7月中旬
        某日、(2)、95年8月中旬某日、(3)、95年8月31日至高雄
      　運輸、販入第2級毒品搖頭丸、第3級毒品愷他命共3次
        ，與本案犯罪時間之95年8月14日中午12時許由同案被
        告朱永舜以上述方式夾帶第3級毒品剴他命入境臺灣地
        區之犯行，明顯可分且各具有其獨立性，核與上揭最高
        法院71臺上字第2837號、86年臺上字第3295號判例所稱
        「數行為於同時同地或密切接近之時地實施」之特性並
        不相符，已難認合於「接續犯」之前提要件，且亦不能
        依「集合犯」之觀念逕將本案被告運輸第3級毒品剴他
        命犯行與上述臺灣臺中地方法院95年度訴字第3844號案
        件中之運輸第2、3級毒品犯行論為「包括一罪」。故被
        告之辯護人辯護意旨請求將本件被告所為依據「接續犯
　      」、或「集合犯」之一罪方式審判，並不足取，本件被
        告共同運輸第3級毒品剴他命之犯行自應評價為獨立行
        為，與被告辯護人所指上開法院95年訴字第3844號判決
        認定之犯罪行為無涉，自當論以數罪而分論處罰。
    (三)、是本件事證明確，被告犯行，堪以認定，應予依法論科
    　　。
　三按愷他命係毒品危害防制條例第2條第2項第3款規定之第3級
  　毒品，且係行政院依懲治走私條例第2條第4項規定授權訂定
    並公告之管制物品項目及其數額甲項第4款規定毒品危害防
    制條例所列毒品。又自大陸地區私運物品進入臺灣地區，或
    自臺灣地區私運物品前往大陸地區者，以私運物品進口、出
    口論，適用懲治走私條例規定處斷，懲治走私條例第12條定
    有明文。是核被告丙○○與朱永舜、上述綽號「家輝」之男
    子共同自大陸地區私運管制物品愷他命之第3級毒品進口輸
    入境臺灣地區之行為，係犯毒品危害防制條例第4條第3項之
    運輸第3級毒品罪及懲治走私條例第12條、第2條第1項之準
    私運管制物品進口罪（起訴法條漏引同條例第12條）。又被
    告與朱永舜、上開綽號「家輝」之男子等3人間，就運輸第3
    級毒品、準私運管制物品進口之犯行，彼此間有犯意聯絡及
    行為分擔，為共同正犯。再被告以一行為同時觸犯上開共同
    運輸第3級毒品罪與準共同私運管制物品進口之2罪名，為想
    像競合犯，應依刑法第55條規定，從一重論以共同運輸第3
    級毒品罪處斷。緣審酌被告年輕力壯，不思以正當途徑賺取
    財物供為花用，竟以運輸毒品入境臺灣地區之方式牟利，嚴
    重戕害國人身心健康，並因而減損國力，亦無視於國家機關
    對於毒品禁制之三申五令，惡性重大，惟念其年紀尚輕，於
    犯後已坦承所有犯行，態度良好，尚具悔意等一切情狀，量
    處如有期徒刑5年4月，資以懲儆。
　四扣案之第3級毒品愷他命3包（驗餘合計淨重3931.27公克）
  　，因毒品危害防制條例第18條第1項後段規定應沒入銷燬之
    毒品，專指查獲之施用、持有第3級、第4級毒品而言；又同
    條例第19條第1項所定「供犯罪所用或因犯罪所得之物」，
    係指犯同條例第4條至第9條、第12條、第13條或第14條第1
    項、第2項之罪所用或所得之物，不包括毒品本身在內，自
    不得為第3級、第4級毒品之沒收依據，故對於查獲製造、運
    輸、販賣、意圖販賣而持有之第3級毒品，其沒收，並無特
    別規定，則犯運輸第3級毒品罪所持有遭查獲之第3級毒品，
    即非屬法律規範之違禁物（回歸刑法之適用），應依刑法第
    38條第1項第1款規定，併予宣告沒收（最高法院95年度臺上
    字第5252號判決參照）。另扣案之上開第3級毒品之外包裝
    袋3個（藍色、紅色桂格燕麥片外包裝袋各1個、雀巢檸檬冰
    茶外包裝1個）、登機手提箱1個，分別屬上開綽號「家輝」
    之男子、同案被告朱永舜所有供共同運輸第3級毒品犯罪所
    用之物，均經扣案，即無全部或一部不能沒收之情形，均應
    依毒品危害防制條例第19條第1項前段規定，併予宣告沒收
    之。至扣案之同案被告朱永舜所有行動電話2支（含門號000
    0-000000號、0000-000000號SIM卡2張）、柴柏帆所有行動
    電話1支（含門號0000-000000號SIM卡1張）及登機手提箱1
    個，均屬與本案犯罪無直接關連或毫無關連之物；再被告丙
    ○○因運輸第3級毒品愷他命之報酬10萬元，因同案被告朱
    永舜已為警查獲而尚未取得，自不得認被告丙○○已有所得
    ，均不得宣告沒收，均附此敘明。
　五原審以被告犯毒品危害防制條例第條第3項、懲治走私條例
  　第12條、第2項第1項之罪，事證明確，並依據刑事訴訟法第
  　299條第1項前段，毒品危害防制條例第4條第3項、第19條第
    1項前段，懲治走私條例第2條第1項、第11條、第12條，刑
    法第28條、第55條、第38條第1項第1款等規定予以論科，並
    審酌被告與同案被告朱永舜、綽號「家輝」之男子自大陸地
    區共同運輸第3級毒品愷他命進入臺灣地區之數量甚鉅，為
    圖牟10萬元之不法利益，鋌而走險之犯罪動機、目的、手段
    及犯後坦承犯行，顯有悔意等一切情狀，量處如有期徒刑5
    年4月等語，核其認事用法並無違誤，量刑亦稱妥適，被告
    暨其辯護人以本件與被告上述臺灣臺中地方法院95年度訴字
    第3844號判決記載所犯之犯罪事實間具有「接續犯」、「集
    合犯」之關係，請求依法律上一罪關係予以判決，並據此上
    訴，為無理由，應予駁回。
　六至原審判決於犯罪事實欄、及理由欄四記載之行動電話號碼
  　0000-000000號誤植為0000-000000號，已由本院將之更正，
    且不影響及本案犯罪事實之認定，爰不作為撤銷本案之理由
    ，附此敘明。
據上論結，應依刑事訴訟法第368條，判決如主文。
本案經檢察官乙○○到庭執行職務。
中　　華　　民　　國　　96　　年　　8 　　月　　30　　日
        　　刑事第三庭    審判長法　官  王  增  瑜
　　　　　　　　　　　　　　    法　官  蔡  紹  良
　　　　　　　　　　　　　　　  法　官  梁  堯  銘
上列正本證明與原本無異。
如不服本判決應於收受送達後十日內向本院提出上訴狀，其未敘
述上訴之理由者並得於提起上訴後十日內向本院補提理由書（均
須按他造當事人之人數附繕本）。
                                書記官  陳  麗  玉
中　　華　　民　　國　　96　　年　　8 　　月　　30　　日
